臺灣高雄地方法院民事裁定　　　　　　 96年度審抗字第244號
抗　告　人　甲○○
相　對　人　丙○○
　　　　　　乙○○
上列抗告人與相對人間損害賠償事件，抗告人對於民國96年11月
2 日本院高雄簡易庭96年度雄簡調字第585 號所為裁定提起抗告
，本院裁定如下：
  主  文
原裁定廢棄。
  理  由
一、本件抗告人於原審係起訴主張其因與相對人間訂有承攬契約
    ，而相對人未依約履行，乃請求返還已付之報酬新台幣（下
    同）25萬元。經原審受理後先分調解案件處理，又經詢問相
    對人否同意仲裁後，相對人表示同意仲裁，原審乃認依承攬
    契約第35條規定有仲裁協議，抗告人即應提付仲裁，而抗告
    人逕行起訴，相對人復為同意仲裁之表示，故裁定停止訴訟
    程序，並命抗告人應提付仲裁。
二、抗告意旨則略以：兩造承攬契約所約定之仲裁條款係指雙方
    就本工程所發生之問題，得用仲裁方式解決之，任何一方提
    出仲裁之請求時，對方不得以任何理由拒絕。則是否提付仲
    裁並無強制效力，且目前並無任何一方提付仲裁，抗告人亦
    提起訴訟請求裁判，本件應無停止訴訟之必要。況若要提付
    仲裁，亦應由主張仲裁之相對人提起，原裁定命抗告人提付
    ，亦有違誤，爰請求廢棄原裁定等語。
三、經查，兩造間承攬契約並無於起前「應」提付仲裁之約定，
    而僅係約定雙方就本工程所發生之問題，「得」用仲裁方式
    解決之，此從該契約第35條第1 項約定內容觀之甚明。則抗
    告人未依仲裁方式而逕依訴訟方式請求，與該約定條款並無
    違背。又該條第2 項係約定任何一方提出仲裁之請求時，對
    方不得以任何理由拒絕。則依其文義，應係指若一方提付仲
    裁以解決爭議時，他方不得拒絕，亦無應先以仲裁方式解決
    爭議之意思。故本件兩造間之仲裁協議，應僅在於一方於欲
    主動尋求解決爭議時，得享有以訴訟或仲裁方式解決爭議之
    選擇權，與有「應」提付仲裁之約款，當事人並無選擇行使
    訴或仲裁選擇權之情形並不相同。就此而言，抗告人逕行起
    訴，相對人縱表示同意仲裁，亦不影響抗告人已起訴請求裁
    判之權利。再者，契約當事人就其解決爭議本即有訴訟或仲
    裁方式之選擇權，而此項選擇權之行使，得在起訴前約定「
    應」或「得」踐行之方式。又經選擇「應」踐行之方式後，
    當事人即應完全受該約定行使方式之限制，不得改行其他方
    式；至若選擇「得」行使之方式時，當事人即享有其選擇權
    ，且經選擇後，他方即不得再為抗辯應先採行另一方式。本
    件兩造既僅約定「得」用仲裁方式解決之，而非「應」用仲
    裁方式解決之，則抗告人即享有其選擇權（若相對人先為主
    動選擇，亦享有其選擇權），故抗告人選擇行使訴訟方式請
    求後，兩造間之爭議解決方式即為訴訟方式，而非再回歸為
    仲裁方式，則縱相對人表示同意仲裁，除非抗告人同意以仲
    裁方式處理，否則，並無停止訴訟程序及提付仲裁之必要。
    至仲裁法第4 條第1 項前段關於「仲裁協議，如一方不遵守
    ，另行提起訴訟時，法院應依他方聲請裁定停止訴訟程序，
    並命原告於一定期間內提付仲裁」之規定，係指兩造間有「
    應」提付仲裁之約款而言，否則，即侵害當事人請求訴訟程
    序解決爭議之權利，此從該條項但書規定「被告已為本案之
    言詞辯論者，不在此限」之意旨即明。
四、依上所述，本件並非應提付仲裁之情形，抗告人逕行以訴訟
    方式處理，並無違誤，亦不因相對人表示同意仲裁而有影響
    。原裁定認應先提付仲裁，並為停止訴訟及命抗告人提付仲
    裁之裁定，尚有未洽。抗告意旨指摘原裁定不當，請求廢棄
    ，為有理由，爰由本院予以廢棄，由原法院續為審理。
五、據上論結：本件抗告為有理由，依民事訴訟法第436 條之1
    、第492 條，裁定如主文。
中　　華　　民　　國　　96　　年　　12　　月　　24　　日
                            民事第二庭
                                審判長法　官  林紀元
                                      法  官  甯  馨
                                      法  官  楊國祥
以上正本係照原本作成。
本裁定不得再抗告。
中　　華　　民　　國　　96　　年　　12　　月　　24　　日
                                      書記官　林怡君
